【裁判字號】    99,台抗,90
【裁判日期】    990129
【裁判案由】    違反毒品危害防制條例延長羈押
【裁判全文】
最高法院刑事裁定                九十九年度台抗字第九０號
抗  告  人  甲○○
上列抗告人因違反毒品危害防制條例案件，不服台灣高等法院中
華民國九十八年十二月二十五日延長羈押之裁定（九十八年度上
訴字第四０五四號），提起抗告，本院裁定如下：
    主  文
抗告駁回。
    理  由
按「羈押被告，審判中不得逾三月。但有繼續羈押之必要者，得
於期間未滿前，經法院依刑事訴訟法第一百零一條之規定訊問被
告後，以裁定延長之。」刑事訴訟法第一百零八條第一項前段定
有明文。本件原裁定以：抗告人甲○○前經原審認為犯毒品危害
防制條例罪（前後二次自大陸地區私運第三級毒品愷他命入台，
愷他命驗前總純質淨重分別為四千七百七十五點二八公克、四千
八百六十九點三八公克）嫌疑重大，有刑事訴訟法第一百零一條
第一項第三款情形，且有相當理由認有逃亡之虞，非予羈押，顯
難進行審判，於民國九十八年十月七日起執行羈押，茲以其羈押
期間將於九十九年一月六日屆滿，而前項羈押原因依然存在，認
有繼續羈押之必要，爰經訊問抗告人後，裁定自九十九年一月七
日起，延長羈押期間二月等情，經核於法尚無違誤。抗告意旨略
稱：抗告人雖犯毒品危害防制條例罪，但無任何逃亡跡象，原裁
定僅以抗告人犯罪嫌疑重大，有刑事訴訟法第一百零一條第一項
第三款情形，認羈押原因尚存，而裁定延長羈押，嚴重侵害抗告
人身體自由權，並與憲法比例原則及司法院釋字笫六六五號解釋
意旨不符，實難令人甘服等語。惟按羈押之目的，在於確保刑事
偵查、審判程序之完成及刑事執行之保全；刑事被告經法院訊問
後，其有無羈押必要之判斷，乃屬事實審法院得依職權裁量之事
項。至「刑事訴訟法第一百零一條第一項第三款規定之羈押，係
因被告所犯為死刑、無期徒刑或最輕本刑為五年以上有期徒刑之
罪者，其可預期判決之刑度既重，該被告為規避刑罰之執行而妨
礙追訴、審判程序進行之可能性增加，國家刑罰權有難以實現之
危險，該規定旨在確保訴訟程序順利進行，使國家刑罰權得以實
現，以維持重大之社會秩序及增進重大之公共利益，其目的洵屬
正當。又基於憲法保障人民身體自由之意旨，被告犯上開條款之
罪嫌疑重大者，仍應有相當理由認為其有逃亡、湮滅、偽造、變
造證據或勾串共犯或證人等之虞，法院斟酌命該被告具保、責付
或限制住居等侵害較小之手段，均不足以確保追訴、審判或執行
程序之順利進行，始符合該條款規定，非予羈押，顯難進行追訴
、審判或執行之要件，此際羈押乃為維持刑事司法權有效行使之
最後必要手段，於此範圍內，尚未逾越憲法第二十三條規定之比
例原則，符合司法院釋字第三九二號、第六五三號、第六五四號
解釋意旨，與憲法第八條保障人民身體自由及第十六條保障人民
訴訟權之意旨，尚無違背。」司法院釋字第六六五號解釋於其理
由書內闡釋甚明。而衡諸社會大眾一般之認知，被訴重罪者遭法
院宣告重刑後，其逃亡之可能性顯然較高，原裁定據此並以抗告
人所犯上開毒品危害防制條例之罪（業經原審於九十八年十二月
二十五日就抗告人所犯二罪各判處＜主刑＞有期徒刑三年四月，
及定應執行有期徒刑六年在案），嫌疑重大，且有相當理由認有
逃亡之虞，非予羈押，將有礙於日後審判程序之進行，其羈押之
原因尚未消滅，而仍有繼續羈押必要，於法自無違誤，亦與司法
院釋字第六六五號解釋意旨不相違背。經核抗告意旨係對於原審
依職權審酌之事項，任意指摘，自難認有理由，本件抗告應予駁
回。
據上論結，應依刑事訴訟法第四百十二條，裁定如主文。
中    華    民    國  九十九  年    一    月  二十九  日
                      最高法院刑事第九庭
                          審判長法官  邵  燕  玲
                                法官  李  伯  道
                                法官  孫  增  同
                                法官  李  英  勇
                                法官  李  錦  樑
      本件正本證明與原本無異
                                      書  記  官
中    華    民    國  九十九  年    二    月    三    日
                                                      V

司法院資訊處製作；財團法人民間司法改革基金會備份。
